【裁判字號】    95,上訴,621
【裁判日期】    950712
【裁判案由】    違反毒品危害防制條例
【裁判全文】
臺灣高等法院高雄分院刑事判決         95年度上訴字第621號
上  訴  人
即  被  告  丁○○
選任辯護人  劉新安  律師
上列上訴人因違反毒品危害防制條例案件，不服臺灣高雄地方法
院94年度訴字第1995號中華民國95年3月17日第一審判決（起訴
案號：臺灣高雄地方法院檢察署93年度偵字第22837 、24855 號
），提起上訴，本院判決如下：
    主  文
原判決撤銷。
丁○○販賣第二級毒品，處有期徒刑柒年。扣案之第二級毒品甲
基安非他命貳包（含包裝袋合計驗前毛重柒點柒公克，驗後毛重
柒點陸公克）沒收銷燬；NOKIA 廠牌行動電話壹支（不含000000
0000門號SIM 卡）沒收。
    事  實
一、緣丁○○前因施用毒品案件，經原審法院於93年10月21日發
    布通緝，因藏匿於高雄縣鳳山市○○路23號之1 「中日超商
    」大樓五甲地區一帶，因而認識曾在「中日超商」擔任店員
    之甲○○。丁○○明知甲基安非他命屬毒品危害防制條例第
    2 條第2 項第2 款所列之第二級毒品，依法不得販賣，竟因
    知甲○○初染毒癮，需用毒品，乃意圖販賣營利，於93年11
    月8 日14時41分32秒許，以其所有之行動電話0000000000撥
    打至甲○○持有使用之行動電話0000000000，詢問甲○○是
    否需用毒品欲兜售之，甲○○表示願意以新台幣（下同）5,
    000 元之代價，向丁○○購買甲基安非他命2 小包，雙方並
    約定在丁○○住處樓下位於高雄縣鳳山市○○路23號之1 「
    中日超商」前紅磚人行道進行交易，丁○○為掩人耳目，並
    表示會將毒品置放於人行道上大型花盆植栽之草叢中。嗣於
    同日17時許，甲○○攜帶現金5,000 元（1,000 元鈔票5 張
    ），騎乘機車前往上址，並於同日17時4 分58秒先以其上開
    行動電話撥打丁○○上開電話告知其即將到達乙事，嗣於同
    日17時10分許到達後，再於同日17時10分35秒許以其行動電
    話聯絡丁○○，告知其已到達，丁○○遂自「中日超商」同
    棟大樓下樓走至人行道，即向甲○○示意毒品置放之盆栽位
    置，甲○○即前往取出收受，正當甲○○欲交付價金5,000
    元時，適為接獲線報，預先埋伏於該處對街欲緝拿通緝犯丁○○之高雄縣政府警察局刑警人員見丁○○出現，即上前查
    緝，甲○○見狀隨即將該甲基安非他命2 包丟棄至馬路上，
    經警當場查扣該2 小包甲基安非他命（前毛重合計7.7 公克
    ，驗後毛重合計7.6 公克），因而查悉上情，並扣得丁○○
    所有供聯絡販賣毒品所用之NOKIA牌行動電話1支。
二、案經高雄縣政府警察局移送台灣高雄地方法院檢察署檢察官
    偵查起訴。
    理  由
壹、證據能力部分：
一、按「被告以外之人於檢察事務官、司法警察官或司法警察調
    查中所為之陳述，與審判中不符時，其先前之陳述具有較可
    信之特別情況，且為證明犯罪事實存否所必要者，得為證據
    。」刑事訴訟法第159 條之2 定有明文。又司法警察並無命
    證人具結之權利，司法警察詢問證人，並未準用具結之相關
    規定，證人於警察機關前之虛偽陳述，亦無偽證刑責之追訴
    問題（刑法第168 條、刑事訴訟法第196 條之1 參照），是
    證人於司法警察調查中之陳述，並無具結問題，僅受上開傳
    聞法則之限制。查本件證人甲○○於警詢中原指述伊向被告
    丁○○購買毒品犯行，然於原審及本院審理中則否認之，證
    人前後供述即有不符之情形。經查：證人甲○○於警詢中並
    未遭警以任何不正當方法取供，警員亦未誘令甲○○指控被
    告，業經證人即製作筆錄警員丙○○、乙○○到庭證述明確
    （原審卷第150 頁），且警詢筆錄均係警察以一問一答連續
    錄音方式製作完成，詢問者態度平和，甲○○對於所詢問題
    均能明確回答，查無遭受以不正當方法取供之情形，所答內
    容亦核與筆錄內容相符，亦經原審依職權勘驗警詢錄音帶，
    並製有勘驗筆錄在卷可稽（原審卷第147 頁），證人甲○○
    經參與上開勘驗過程後，亦當庭心虛坦言實際上未遭警以不
    正當方法取供，亦未遭強令指述被告等語（原審卷第148 頁
    ），此外，證人甲○○經移送至檢察官偵查中時，亦與警詢
    中為同樣之陳述，顯見其警詢時並未遭受任何不當外力影響
    ，另參酌其他製作筆錄之外部情狀，亦無何不適當之處，本
    院認其先前之陳述乃具有較為可信之特別情況，且為證明犯
    罪事實存否所必要，具有證據能力。
二、次按「被告以外之人於偵查中向檢察官所為之陳述，除顯有
    不可信之情況者外，得為證據。」刑事訴訟法第159 條之1
    第2 項定有明文。證人甲○○於偵查中以證人身分所為之證
    述，業經具結在卷（按：結文附於臺灣高雄地方法院檢察署
    另案93年度毒偵字第6848號甲○○施用毒品偵查卷，經原審
    依職權調閱後查核屬實），且其亦坦承於偵查中並未遭受任
    何不正當方法取供之情形（原審卷第101 頁）；另證人丙○○於偵查中之證述，亦經具結在案，亦查無不當取供之情，
    本院查無其他顯不可信之情況，則證人甲○○、丙○○於偵
    查中之陳述，亦應認有證據能力。
貳、實體部分：
一、訊據上訴人即被告丁○○（下稱被告）矢口否認涉有上開犯
    行，辯稱：毒品是在甲○○身上查獲，並不是伊事先放在花
    圃中，當天是張魯勇要伊打電話給甲○○，叫甲○○拿2 包
    安非他命過來要吸食的云云。
二、經查：
  (一)被告於上開時地，販賣第二級毒品甲基安非他命2 小包（含
    包裝袋驗前毛重合計7.7 公克，驗後毛重合計7.6 公克）予
    甲○○，甫交付予甲○○收受，然甲○○尚未交付價金之際
    ，恰為埋伏附近之員警丙○○、乙○○等人上前查獲等情，
    迭據證人甲○○於警詢指稱：「該2 包毒品我是跟丁○○所
    購買，聯絡方式是丁○○以手機0000000000號打我的電話00
    00000000，問我需不需要，然後在約地點交易，交易金額為
    5,000 元」、「丁○○於今天下午14時左右打電話問我需不
    需要毒品甲基安非他命，然後約在國富路23號之1 前交易，
    丁○○以動作眼神暗示我毒品已經放在鳳山市○○路23 之1
    號前人行道上的大型花盆內草叢中」、「（我口袋中之5,00
    0 元）是我跟丁○○購買2 包毒品所交易之金錢」等語（警
    卷第10、11頁）；於偵查中證述：「11月8 日是要跟丁○○
    購買毒品，當天要買5,000 元」、「（如何交付毒品？）他
    放在國富路23號人行道上的花盆」、「已經取得毒品，他事
    後會跟我拿錢」之語（偵查卷第35頁），稽諸證人丙○○於
    原審證述：「我們原本只是接獲線報要去抓通緝犯即被告，
    事先不知道他們在交易毒品，結果當場查獲甲○○持有毒品
    後，一起帶回警局詢問，經詢問證人甲○○，其自己才講出
    是向被告購買毒品」、「我們有看到他們聊天，丁○○有作
    勢拿東西給甲○○，但我們因為與他們有一段距離，所以無
    法確定是甚麼東西，之後我們一擁向前，甲○○看到我們之
    後，就把他手上的東西丟到馬路上。」等語（原審卷第151
    、152 頁）；於本院仍證稱：「我看見被告從大樓出來，走
    到甲○○那裡，因被告是通緝犯，我們要抓他」、「我看到
    被告從大樓下來一直走到尤那裡，我們過去抓他們之時，尤
    手上有毒品，看到我們就將毒品丟到馬路上」、「因為被告
    有拿東西給甲○○，我們上前逮捕被告，尤就將東西丟在地
    上，我們從地上撿起該東西，發現是毒品」、「我們看到被
    告時準備要抓他，但無意中發現他們交易毒品」等語，另有
    現場查扣之疑似第二級毒品甲基安非他命2 小包，經送請高
    雄醫學大學附設中和紀念醫院鑑定後，確呈毒品陽性反應（
    含包裝袋驗前毛重合計7.7 公克，驗後毛重7.6 公克），亦
    有該扣案物及檢驗報告1 紙在卷可稽（偵查卷第143 頁）。
  (二)證人甲○○於原審及本院審理中雖改口證稱：案發當日並沒
    有向被告購買毒品甲基安非他命云云。然查：
    1.經原審當庭命甲○○與製作筆錄之警員丙○○、乙○○當
      場對質，並依職權勘驗警詢錄音帶後，因查無警察以不正
      當方法取供等情事，甲○○即當庭心虛坦承：於警詢中所
      述均係出於自由意志，實際上警察並無要求伊指訴被告（
      原審卷第148 頁），且有勘驗筆錄在卷可參（原審卷第13
      9 頁），且證人甲○○於偵查中仍指訴向被告購買毒品等
      語，且坦承於偵查中亦未遭受任何不正當方法取供，檢察
      官亦未強迫伊指訴被告（原審卷第101 頁），則甲○○於
      警詢或偵查中，均係於未受外力干擾之情況下，而為之自
      由陳述，堪予認定。
    2.又檢警訊問甲○○時，分別係於93年11月8 日、93年11月
      9 日，然檢方於93年11月16日方向和信電信公司調得被告
      所持0000000000行動電話與甲○○所持0000000000號行動
      電話之雙向通聯紀錄，此觀諸卷附筆錄簽名時間、調閱通
      聯紀錄審理單自明（偵查卷第38頁）。而依和信電信公司
      移送之通聯紀錄表顯示，被告持用之0000000000行動電話
      ，確於93年11月8 日14時41分32秒撥打至甲○○持用之00
      00000000號行動電話，通話時間迄14時44分3 秒止，當時
      被告之發話基地台位址係位於高雄縣鳳山市○○○路451
      號、高雄縣鳳山市○○路316 號4 樓等地（偵查卷第40頁
      ），甲○○之受話基地台位址係位於高雄市前鎮區○○○
      路260 號、高雄市新興區○○○路47號（偵查卷第116 頁
      背面），其通話時間、地理位置乃符合證人甲○○所證：
      被告於當日14時許自國富路住處附近打電話問伊要不要買
      毒品乙節；嗣於17時4 分58秒迄17時5 分7 秒，17時10分
      35秒迄17時10分40秒，被告甲○○則以其上開電話聯絡丁○○上開電話2 次，此時甲○○之發話基地台位址分別係
      位於高雄縣鳳山市○○路378 號、高雄縣鳳山市○○○路
      451 號（偵查卷第116 頁背面），被告之受話基地台位址
      則均位於高雄縣五甲一路451 號（偵查卷第40頁背面），
      核與甲○○所證：伊於17時左右與被告聯絡，約定好在國
      富路23號之1 前交易等情相符，因甲○○於警詢、偵查時
      ，檢警尚未調得上開通聯紀錄，自無強逼甲○○詳述交易
      時間、聯絡方式之可能，然甲○○所證被告兜售毒品、約
      定購買毒品之時間、地點，竟均與通聯紀錄所載之通話時
      間、發送話地點相符，除益證警察並未強令甲○○指訴被
      告外，亦顯見甲○○於警察、偵查中所述，與事實相符。
    3.原審勘驗警詢錄音帶前，甲○○曾於原審改口迴護被告，
      然經檢察官多次追問為何所述前後矛盾時，均面呈心虛表
      情，沉默無法回答，有原審審理筆錄在卷可稽（原審卷第
      100 、101 頁）；又證人甲○○於原審證稱：當天打電話
      給「阿信」，是要跟他買毒品；查到之毒品是向綽號阿信
      之人購買云云，然經檢察官詰問該「阿信」係何人時，其
      復稱：「送過來的不是阿信本人」，經原審追問毒品係何
      時何人交付，其復改稱：「很久了，我不清楚」，再追問
      被查獲前毒品係何人交付，其亦迴避稱：「我不清楚」，
      嗣後又陳稱：是在被查獲前一星期，阿信交給我的（原審
      卷第100 至103 頁）；另就當日有無與被告通過電話，為
      何見面等節，初經辯護人詢問時乃稱：「有，我有打電話
      給丁○○，目的是要聊天」等語，嗣改稱：「我之前在超
      商工作，丁○○偶爾下來打電玩，平時沒有聯絡。」、「
      我沒有丁○○的電話，我只有阿信的電話」，嗣經辯護人
      質問：「剛開始時，我不是問你是否有打電話給丁○○，
      你回稱有，為何又說沒有丁○○的電話？」，則又改稱：
      「是丁○○打給我的」，辯護人再詢以「丁○○為何會有
      你的手機號碼？」時，復推稱「我不知道」等語，屢屢一
      經反覆詰問，即相互矛盾；尤其，證人迴護稱當日與丁○○係通話聊天，然其與丁○○相距10餘來歲，僅因打工機
      會認識，平常不常聯絡，焉會於案發當日特地以電話聊天
      ，已與常情不符；嗣於本院審理時卻證稱：查獲之毒品是
      當天早上向朋友阿信購買，還沒有用；被告早上打電話給
      我，說他沒有毒品，叫我拿毒品過去與他一起施用云云（
      本院審判筆錄第11頁），經核亦與其在原審所述上情不符
      ，並就本院詰問程序中質問其於警詢、偵訊何以為如上之
      陳述，均陳稱當時緊張云云，參酌被告所辯上情，堪認證
      人甲○○於原審及本院審理時中所為陳述，顯係刻意迴護
      被告之詞，不足為採。
    4.綜上，證人甲○○於警詢、偵查中之證言，經核與證人丙○○、乙○○所證查獲情形大致相符，且所證與被告聯絡
      購買毒品之通話時間、約定地點，核與通聯紀錄相符，復
      有當場查獲之扣案毒品可證，堪認證人甲○○於警詢、偵
      查中之證詞，與事實相符，自可採為認定被告犯罪之證據
      。至證人丙○○、乙○○於本院均證稱：並未目睹證人甲○○從花圃中拿取物品之語，然查：上述2 位證人當日是
      據線報至前揭地點埋伏，欲緝捕通緝犯即被告，已敘之如
      前，衡情其2 人當時注意之目標應是被告而已，則在被告
      尚未出現前，前揭地點究有何人經過，所為何事？當無預
      期其2 人當時均能時時加以注意，故其等2 人所述上情，
      亦難遽採為證人甲○○當時並未從花圃中拿取毒品之佐證
      ，僅此敘明。
  (三)被告雖以前揭情詞置辯。惟查：被告於偵訊及原審審理原辯
    稱：伊當天沒有打電話給甲○○，當時係巧遇甲○○，欲詢
    問甲○○如何叫計程車等語（偵查卷第135 頁、原審卷第21
    頁），被告所辯之詞，已前後不符，稽諸證人甲○○於本院
    所證述如上之情詞，益顯被告所辯之詞，乃係卸責之詞，顯
    不足採。
  (四)邇來政府為杜絕毒品氾濫，毒害人民甚深，再三宣導教民眾
    遠離毒品、媒體之報導既深且廣，對於毒品之禁絕，應為民
    眾所熟悉。又政府對於查緝施用、轉讓及販賣毒品無不嚴格
    執行，且販賣毒品罪更係重罪，設若無利可圖，衡情一般持
    有毒品者，當不致輕易將持有毒品交付他人。況乎毒品甲基
    安非他命價格不貲、物稀價昂，而販賣毒品係違法行為，非
    可公然為之，亦無公定之價格，不論任何包裝，均可任意分
    裝增減分量，每次買賣價量，亦可能隨時依雙方間之關係深
    淺、資力、需求量及對行情之認知、來源是否充裕、查緝是
    否嚴緊，購買者被查獲時供述購買對象之可能性風險之評估
    等，因而異其標準，並隨時機動調整，非可一概而論，是販
    賣之利得除經坦承犯行或價量俱臻明確外，委難查得實情，
    販賣之人從價差或量差中牟利方式雖異，其意圖營利之非法
    販賣行為則一，綜上論述，足徵被告販賣第二級毒品甲基安
    非他命之舉，主觀上確有牟利意圖，應堪認定。
  (五)綜上所述，被告所辯上情，顯係卸責之詞，殊不足採。被告
    販賣第二級毒品甲基安非他命之犯行，事證明確，足堪認定
    。
三、按刑事法上販賣罪之完成，與民事上買賣契約之成立，二者
    概念尚有不同，刑事法上之販賣行為，須以營利為目的，將
    標的物販入或賣出，有一於此，其犯罪行為即為完成，而所
    謂賣出，自應以標的物已否交付為斷，苟標的物已經交付，
    縱令買賣價金尚未給付，仍應論以販賣既遂罪（最高法院89
    年度台上字第3539號判決意旨參照）。本件被告基於意圖營
    利之目的，透過將毒品置放於人行道花盆中，由甲○○自行
    取走之方式，業已將第二級毒品甲基安非他命2 小包交付甲○○，僅因突然為警查獲，甲○○未及將價金5,000 元交付
    ，仍屬既遂犯，故核其所為，係犯毒品危害防制條例第4 條
    第2 項之販賣第二級毒品罪。被告持有甲基安非他命之低度
    行為，為販賣甲基安非他命之高度行為所吸收，不另論罪。
四、原審據以論處被告罪刑，固非無見。惟查：所謂販賣行為，
    並不以販入之後復行賣出為構成要件，祇要以營利為目的，
    將毒品販入或賣出，有一於此，其犯罪即為完成。原判決於
    理由中就被告2 人有何營利之意圖，漏未論述，容有未合。
    被告上訴意旨否認犯罪，指摘原判決不當，為無理由；惟原
    判決既有前揭可議，自應由本院將原判決撤銷改判。審酌被
    告現年36歲，係有社會見識之人，明知甲基安非他命毒品，
    如供他人施用害人不淺，其仍欲藉販賣毒品圖利，所為罪質
    及惡性非輕，且犯後否認犯罪，並未見其悔過之意，所查扣
    販賣之毒品驗後毛重亦達7.6 公克，雖非鉅大，仍非輕微等
    一切情狀，量處如主文所示之刑。扣案之第二級毒品甲基安
    非他命2 包（驗前毛重7.7 公克，驗後毛重7.6 公克，包裝
    袋上因均殘留有些微毒品，客觀上無法與毒品析離，亦應視
    同毒品），應依毒品危害防制條例第18條第1 項前段，宣告
    沒收銷燬之。另扣案之NOKIA 廠牌行動電話1 支既在被告持
    有中，衡情應屬被告所有，且係供對外聯絡販賣甲基安非他
    命所用之物，爰依毒品危害防制條例第19條第1 項規定宣告
    沒收。至0000000000門號SIM 卡依承租門號定型化契約約定
    ，所有權歸屬電信公司所有，不另宣告沒收。至於另支扣案
    內含門號0000000000NOKIA 廠牌行動電話，無法證明與被告
    本件犯行有關；另支扣案內含門號0000000000PANTECH 行動
    電話，係甲○○所有；現金5,000 元，因甲○○尚未交付，
    亦為甲○○所有，而非被告販賣毒品所得，均不另予宣告沒
    收。
據上論結，應依刑事訴訟法第369 條第1 項前段、第364 條、第
299 條第1 項前段，毒品危害防制條例第4 條第2 項、第18條第
1 項前段、第19條第1 項，判決如主文。
本案經檢察官姜麗儒到庭執行職務。
中    華    民    國    95    年    7     月    12    日
                  刑事第七庭    審判長法  官  莊飛宗
                                      法  官  曾逸誠
                                      法  官  黃三友
以上正本證明與原本無異。
如不服本判決應於收受本判決後10日內向本院提出上訴書狀，其
未敘述上訴理由者，並得於提起上訴後10日內向本院補提理由書
狀（均須按他造當事人之人數附繕本）「切勿逕送上級法院」。
中    華    民    國    95    年    7     月    12    日
                                      書記官  黃玉珠
附錄本件判決論罪科刑法條：
毒品危害防制條例第4條第2項
製造、運輸、販賣第二級毒品者，處無期徒刑或 7年以上有期徒
刑，得併科新臺幣7百萬元以下罰金。


司法院資訊處製作；財團法人民間司法改革基金會備份。
